臺北高等行政法院判決　　　　　　　　　　　九十年度訴字第五四六○號
　　　　　　　　　　　　　　　.
　　原　　　告　甲○
　　訴訟代理人　李宜光律師
　　複代理人　　王藹芸律師
　　被　　　告　財政部臺北市國稅局
　　代　表　人　張盛和（局長）住同右
　　訴訟代理人　乙○○
右當事人間因八十四年綜合所得稅事件，原告不服財政部中華民國九十年七月九日台
財訴字第○九○○○○二九九三號訴願決定，提起行政訴訟。本院判決如左：
　　主  文
原告之訴駁回。
訴訟費用由原告負擔。
　　事  實
一、事實概要：緣原告為耀華法律事務所之負責人，於辦理民國（下同）八十四年度
    綜合所得稅結算申報時，除申報該事務所執行業務所得新台幣（下同）六五二、
    二九九元外，另申報新光人壽保險股份有限公司（以下簡稱新光人壽公司）、瑞
    祥投資股份有限公司（以下簡稱瑞祥公司）及新光合成纖維股份有限公司（以下
    簡稱新光合成公司）等三家公司給付之執行業務收入分別為一二○、○○○元、
    二四○、○○○元及一二○、○○○元（下稱系爭收入），並按財政部訂頒執行
    業務者費用標準（百分之三十）列報必要費用，申報執行業務所得額八四、○○
    ○元、一六八、○○○元及八四、○○○元，經被告併課該事務所當年度執行業
    務收入，核定執行業務所得一、二八四、九六四元，綜合所得總額二、八○九、
    三九三元，淨額二、二八六、三九三元。原告不服，申經復查，准予核減郵電費
    六七、二○四元，其餘未獲變更，原告就執行業務收入併課耀華法律事務所乙節
    ，猶表不服，提起訴願，遭決定駁回，遂提起本件行政訴訟。
二、兩造聲明：
　(一)原告聲明：訴願決定及原處分均撤銷，並命被告准予原告將個人單獨執行律師業
 　　　　　　 務之收入在原告名下列報。
　(二)被告聲明：駁回原告之訴。
三、兩造爭點：系爭三筆收入是否應併課耀華法律事務所當年度之執行業務收入？
　(一)原告主張之理由：
    1.原告訴願書指陳，被告將原告單獨執行業務所得三筆收入，歸併耀華法律事務
      所當年業務所得，然後再併入個人綜合所得稅額，此種舉措純為擅斷之行政措
　　　施，牴觸法律規定，法律上根本無效。此一關鍵性之基本問題，訴願決定未有
　　　隻字論斷，顯見本件訴願討論與決定之際，對此未加斟酌，從而訴願決定不能
　　　謂無瑕疵，其效力自成疑問。至於訴願決定如何造成此種嚴重疏失，似深值內
　　　部檢討，原告雖身受其痛，乃未便置喙。
　　2.人民有依法律納稅之義務；法律不得牴觸憲法，命令不得牴觸憲法或法律。以
　　　上諸點，憲法及中央法規標準法均有明文規定。被告處理本事件，對於上述規
　　　定，有無考慮及之，似頗成疑問，否則亦不致膠柱固瑟，置原告新陳種種於罔
　　　聞。
　　3.訴願決定書所謂：「訴願人雖主張該三筆執行業務收入係其個人單獨執業所得
　　　，非為耀華法律事務所業務所得，應舉證確保該事務所以外之處執業，始得另
　　　予列報必要費用，訴願人未能舉證，以實其說，是原處分機關以訴願人執行業
　　　務所發生之相關必要費用業已列報於該事務所，其執行業務收入自應併入該事
　　　務所收入核課」云云，更屬似是而非之論。查執業收入究應如何列報，必須依
　　　法律規定，倘行政法規另作規定，行政機關據以執行，於法不合，自屬無效。
　　　原告於訴願書中已明白指出被告所主張：原告執業所得應先併入耀華法律事務
　　　所業務所得乙節於法無據，而財政部在訴願決定機關立場，就此基本重要法律
　　　問題，不但漏未論列，無視事實經過，且武斷指相關必要費用「業已列報於該
　　　事務所」，資為「執行業務收入自應併入該事務所收入核課」之論據，誠不知
　　　其認事用法，依何標準？至於所云「應舉證確保於事務所以外之處執業，始得
　　　另予列報必要費用」，可證並非不得列報必要費用。但其要求「應舉證確保於
　　　事務所以外之處執業」，乃係其自出心裁，以一己之構想所創設之條件，豈能
　　　任意加諸於納稅義務人，以之作為訴願決定之理由，不但欠當，亦屬違法。
　(二)被告主張之理由：
　　1.按「個人之綜合所得總額，以其全年左列各類所得合併計算之：第二類：執行
　　　業務所得：凡執行業務者之業務或演技收入，減除業務所房租或折舊、業務上
　　　使用器材設備之折舊及修理費，或收取代價提供顧客使用之藥品、材料等之成
　　　本、業務上雇用人員之薪資、執行業務之旅費及其他直接必要費用後之餘額為
　　　所得額。」為所得稅法第十四條第一項第二類所明定。又「執行業務者於規定
　　　期限內辦理結算申報並能提供證明所得額之帳簿、文據調查者，其執行業務所
　　　得，應依帳載核實認定。」「執行業務者應於執行業務收入實現時列帳記載。
　　　」為行為時執行業務所得查核辦法（以下簡稱查核辦法）第八條及第十條所明
　　　定。
　　2.本件原告於辦理八十四年度綜合所得稅結算申報時，將新光人壽公司、瑞祥公
　　　司及新光合成公司等三家公司給付之執行業務收入一二○、○○○元、二四○
　　　、○○○元及一二○、○○○元申報為個人之執行業務收入，並按財政部訂頒
　　　執行業務者費用標準（百分之三十）列報必要費用三六、○○○元七二、○○
　　　○元及三六、○○○元，申報執行業務所得額八四、○○○元、一六八、○○
　　　○元及八四、○○○元，經被告將該三筆收入併課原告個人執業之耀華法律事
　　　務所當年度執行業務收入，核定該事務所執行業務收入八、三一一、○○五元
　　　，並依其提示帳簿憑證，查帳核定費用七、○二六、○四一元，執行業務所得
　　　一、二八四、九六四元，歸課原告當年度綜合所得稅，核定其綜合所得總額為
　　　二、八○九、三九三元，淨額二、二八六、三九三元。
　　3.原告主張上開三筆執行業務收入應為其個人之收入，經查耀華法律事務所係原
　　　告個人所執業，該事務所承接之案件自為原告所承辦，是其案件之收入及相關
　　　費用，自應歸併其個人執行業務事務所；又本件耀華事務所既已設置帳簿憑證
　　　，亦依查帳核實核定所得，原告執行業務所發生之相關必要費用業已列報於該
　　　事務所，其執行業務收入自應併入該事務所收入核課。原告主張另承辦新光人
　　　壽公司、瑞祥公司及新光合成公司等三筆案件之收入，為其個人之收入，如再
　　　予減除必要費用，則為重複列報費用，有違收入及費用之配合原則，所稱尚無
　　　可採，原核定尚無違誤。據上論述，本件原處分及所為復查、訴願決定均無違
　　　誤。
　　理  由
一、按「個人之綜合所得總額，以其全年左列各類所得合併計算之：第二類：執行業
    務所得：凡執行業務者之業務或演技收入，減除業務所房租或折舊、業務上使用
    器材設備之折舊及修理費，或收取代價提供顧客使用之藥品、材料等之成本、業
    務上雇用人員之薪資、執行業務之旅費及其他直接必要費用後之餘額為所得額。
    」所得稅法第十四條第一項第二類定有明文。次按「執行業務者於規定期限內辦
    理結算申報並能提供證明所得額之帳簿、文據調查者，其執行業務所得，應依帳
    載核實認定。」、「執行業務者應於執行業務收入實現時列帳記載。」亦為行為
    時執行業務所得查核辦法第八條及第十條所明定。
二、本件原告於辦理八十四年度綜合所得稅結算申報時，將新光人壽公司、瑞祥公司
    及新光合成公司等三家公司給付之法律顧問費一二○、○○○元、二四○、○○
    ○元及一二○、○○○元申報為個人之執行業務收入，經被告將該三筆收入併課
    原告個人執業之耀華法律事務所當年度執行業務收入，核定其綜合所得額等情，
    有綜合所得稅核定通知書、復查決定書、訴願決定書等附卷可稽，且為兩造所不
    爭執，堪信為真實。
三、原告主張系爭三筆收入係其個人單獨執行業務之收入，不應歸併耀華法律事務所
    之執行業務收入核稅云云；但查原告係耀華法律事務所之負責人，而系爭三筆收
    入係新光人壽公司、瑞祥公司及新光合成公司所給付之法律顧問費，為原告所自
    承，衡之經驗及論理法則，原告從事法律顧問之服務，必動用耀華法律事務所之
    資源，要無於耀華法律事務所以外，尚有原告得自由從事法律事務而與該事務所
    絲毫無涉之空間，而各公司之所以聘請律師為法律顧問及其顧問費之金額，亦必
    衡量該律師之身分而定，是原告受聘為上開三家公司法律顧問，要與其為耀華法
    律事務所之負責人身分息息相關，從而，系爭三筆法律顧問費之收入，應併歸耀
    華法律事務所之執業收入所得，始符事理。
四、次查，原告所具耀華法律事務所八十四年度執行業務收入明細表上明載有多家公
    司之法律顧問費收入，有該明細表附於原處分卷可憑，則同為耀華法律事務所所
    收入之法律顧問費，豈有獨將系爭三筆收入以原告個人所得列報之理。苟原告主
    張系爭三筆收入應以律師個人所得列報，則任何律師事務所之每一位律師亦可就
    個人受聘之法律顧問費自由選擇以個人收入或事務所執行業務所得列報，前揭所
    得稅法第十四條之規範對於律師界而言，豈非形同具文，其不合理之處甚明。再
    查，耀華事務所既已設置帳簿憑證，亦查帳核實核定所得，原告執行業務所發生
    之相關必要費用業已列報於該事務所，其執行業務收入自應併入該事務所收入核
    課。從而，原告主張殊屬無據。
五、綜合上述，原告身為耀華法律事務所負責人，於辦理八十四年度綜合所得稅結算
    申報時，將新光人壽公司、瑞祥公司及新光合成公司等三家公司給付之法律顧問
    費申報為個人之執行業務收入，經被告審查後，將該三筆收入併課原告個人執業
    之耀華法律事務所當年度執行業務收入，核定其執行業務所得一、二八四、九六
    四元，綜合所得總額二、八○九、三九三元，淨額二、二八六、三九三元，復查
    決定予以核減執行業務所得六七、二○四元，變更核定綜合所得總額為二、七四
    二、一八九元，淨額為二、二一九、一八九元，並無不合，訴願決定予以維持，
    亦無違誤，原告仍執前詞，訴請撤銷，為無理由，應予駁回。
據上論結，本件原告之訴為無理由，爰依行政訴訟法第九十八條第三項前段，判決如
主文。
中　　華　　民　　國　　　九十一　　年　　　六　　　　月　　　十三　　　日
                            臺 北 高 等 行 政 法 院  第六庭
                                           審 判 長  法  官  林樹埔
                                                     法  官  曹瑞卿
                                                     法  官  闕銘富
右為正本係照原本作成。
如不服本判決，應於送達後二十日內，向本院提出上訴狀並表明上訴理由，如於本判
決宣示後送達前提起上訴者，應於判決送達後二十日內補提上訴理由書（須按他造人
數附繕本）。
中　　華　　民　　國　　　九十一　　年　　　六　　　　月　　　十四　　　日
                                                     書記官  吳芳靜
